臺灣高等法院民事裁定　　　　　　　　　 96年度抗字第190號
抗　告　人　互助營造股份有限公司
法定代理人　甲○○
代　理　人　林麗珍　律師
　　　　　　劉雅洳　律師
上列抗告人因與相對人財團法人工業技術研究院間確認債權不存
在事件，聲請裁定停止訴訟程序，對於臺灣臺北地方法院中華民
國96年1月3日所為九十五年度重訴字第一二二一號裁定提起抗告
，本院裁定如下：
    主      文
抗告駁回。
抗告訴訟費用由抗告人負擔。
    理      由
一、按仲裁協議，如一方不遵守，另行提起訴訟時，法院應依他
    方聲請裁定停止訴訟程序，並命原告於一定期間內提付仲裁
    ，仲裁法第4條第1項固定有明文。惟按當事人於契約中約定
    「得」提付仲裁解決爭議者，即係賦予當事人就提付仲裁或
    提起訴訟有其程序選擇權，於一方行使程序選擇權而繫屬後
    ，他方即應受其拘束。倘當事人雙方各採取仲裁程序及訴訟
    程序時，則應以其繫屬先後為準。若仲裁程序繫屬在先，當
    有仲裁法第4條第1項規定之適用。反之，若訴訟繫屬在先，
    則無該條項規定之適用（最高法院84年度台上字第1062號判
    決、最高法院95年度台抗字第390號裁定參照）。
二、抗告人於原法院聲請意旨略以：依兩造間「南部產業創新研
    發示範專區第２期設計建造統包工程」契約一般條款第38.1
    條之約定：「業主與統包商因履約而生爭議者，應依法令及
    契約規定，考量公共利益及公平合理，本誠信和諧，盡力協
    調解決之。其未能達成協議者，應以下列方式處理之：(1)依
    採購法第69條規定向採購申訴審議委員會申請調解。(2)於依
    前款規定調解仍未解決爭議者，得提付仲裁，依仲裁法之規
    定以仲裁方式處理，並以業主指定之仲裁處所為其仲裁處所
    。」是以本件因物價調整款所生之爭議，於 95年9月13日，
    經行政院公共工程委員會採購申訴審議委員會調解不成立後
    ，本應再以提付仲裁方式處理，抗告人亦依前開規定於95年
    10月24日向中華民國仲裁協會聲請仲裁，並經該協會案列95
    年仲聲信字第79號仲裁案，惟相對人竟未遵守約定，於調解
    進行中之 95年8月24日即向臺灣臺北地方法院提起訴訟，實
    已違反上開約定，爰依仲裁法第4條第1項規定，聲請裁定停
    止訴訟程序規定云云。
三、經查：
 (一)本件約定「得提付仲裁」，其用「得」字，顯係賦予當事人
   有選擇權，亦即當事人得選擇提付仲裁；或不提付仲裁，以
   訴訟程序解決糾紛。
 (二)行政院公共工程委員會檢送調解不成立證明書之函文記載：
   「本件雖經調解不成立，惟雙方當事人得考量提付仲裁，倘
   提付仲裁或循訴訟等其他途徑解決，並請函知本會」等語，
   有該委員會95年9月13日工程訴字第09500353850號函可證（
   見原審卷第96頁），該委員會亦未認定提付仲裁為兩造契約
   約定之唯一選項。況該委員會函文之意旨，僅係建議性質，
   並不具拘束力。
 (三)行政院公共工程委員會於95年8月7日做成調解建議，通知兩
   造表示意見，抗告人於同月23日向該委員會陳報不同意上開
   調解建議，即可預見兩造已無於該委員會達成調解之可能，
   且其後該委員會果亦做出調解不成立之決議，相對人於提出
   陳報狀之翌日即 95年8月24日提起本訴，並不違反兩造契約
   之約定。
 (四)抗告人所舉最高法院88年度台上字第1544號判決意旨，該案
   例情形，與本件係「得提付仲裁」之情形不同，不得援引為
   有利抗告人之認定。
 (五)本件相對人訴訟在先，抗告人提請仲裁在後，抗告人應受提
   付在先之訴訟拘束，而無仲裁法第４條之適用。抗告人聲請
   裁定停止訴訟程序，為無理由，應予駁回。原法院駁回抗告
   人停止訴訟程序之聲請，於法並無不合，抗告意旨仍執前詞
   ，指摘原裁定不當，求予廢棄，為無理由，應予駁回。
四、據上論結，本件抗告為無理由，爰裁定如主文。
中　　華　　民　　國　　96　　年　　3　　月　　12  　　日
                    民事第十一庭
                        審判長法  官　鄭雅萍
                              法  官  薛中興
                              法  官  林恩山
正本係照原本作成。
本裁定除以適用法規顯有錯誤為理由，並經本院許可外，不得再
抗告。如提起再抗告，應於收受後10日內委任律師為訴訟代理人
向本院提出再抗告狀。並繳納再抗告費新台幣１千元。
中　　華　　民　　國　　96　　年　　3 　　月　　13　　日
　　　　　　　　　　　　　　　書記官　周淑靜
